臺灣高等法院刑事判決　　　　　　　　　　　　　九十三年度上訴字第二一三五號
　　上　訴　人
　　即　被　告　己○○
　　選任辯護人　賴玉梅律師
　　　　　　　　周福珊律師
右上訴人因偽造貨幣案件，不服臺灣宜蘭地方法院九十三年度訴字第一○一號，中華
民國九十三年六月九日第一審判決（起訴案號：臺灣宜蘭地方法院檢察署九十二年度
偵字第一七八二號），提起上訴，本院判決如左：
    主  文
原判決撤銷。
己○○共同連續行使偽造之通用紙幣，處有期徒刑年陸月。
扣案偽造之面額新臺幣壹仟元號碼ＧＮ五一四二九二ＵＢ號陸張紙幣沒收。
    事  實
一、己○○於民國（下同）九十二年六月三十日晚間十一時許，搭乘年籍不詳自稱林
    忠勇之成年男子（下稱林忠勇）所駕駛車號不詳自用小客車至宜蘭縣，己○○明
    知林忠勇所交付之新臺幣（下同）一千元之紙幣號碼ＧＮ五一四二九二ＵＢ號六
    張係偽造之千元通用紙幣，仍予以收受，並與林忠勇共同基於行使偽造通用紙幣
    概括犯意聯絡，先後於附表所示時間、地點，由林忠勇駕車搭載己○○持偽造千
    元紙幣至商店購買小額商品以行使偽鈔換取真鈔，林忠勇則在車上等候，因附表
    編號(五)所示之甲○○發覺係偽鈔，而追躡己○○行蹤，而在附表編號(六)所示之水
    果店查獲己○○，附表編號(六)所示之乙○○始未找付金錢予己○○，因而未遂，
    而林忠勇即駕車逃逸，己○○則企圖逃逸，經甲○○與路人及警查獲，並扣得千
    元偽鈔號碼ＧＮ五一四二九二ＵＢ號陸張。
二、案經宜蘭縣警察局蘇澳分局報請臺灣宜蘭地方法院檢察署檢察官偵查起訴。
    理  由
一、訊據上訴人即被告己○○坦承持偽造新台幣千元紙幣至附表編號(一)至(六)處購物等
    情，惟否認明知偽鈔而行使，辯稱略以：「當天早上林忠勇跟我說他那邊有偽鈔
    ，他當時有帶他的小孩，我想他如果要出來洗錢，怎麼會帶他的小孩出來，我當
    時認為他是跟我開玩笑，我當時去買時，商店老闆也都有找我錢，我沒有懷疑那
    個是偽鈔」云云。而辯護意旨之重點為：「被告不相信是偽鈔，並非明知偽鈔而
    行使，被告在行使時，不確定係真鈔或偽鈔，而請商家加以辨識，難認被告有縱
    認係偽鈔仍加以行使之故意，亦難認係不確定故意」等語。
二、經查：
  (一)被告持偽造千元至附表所示地點行使等情，業據被害人庚○○、蔡賴阿貴、丁○○、丙○○、乙○○、甲○○於警訊時指述甚詳（宜蘭縣警察局蘇澳分局澳警刑
    字第○九二○○○○七九三號刑案偵查卷第四頁至四頁反面、第七頁至七頁反面
    、第十一頁至十一頁反面、第十頁至十頁反面、第五頁至五頁反面、第八頁至九
    頁），並經證人即查獲本案之員警盧星有於偵查時證述明確（第一七八二號偵卷
    第八七頁）。且據證人即被害人蔡賴阿貴、丁○○、丙○○等人於本院證述甚詳
    ，而本件被害人庚○○、蔡賴阿貴、丁○○、丙○○、乙○○、甲○○與被告並
    無任何關係，且被告亦坦承確實至被害人處所購物，是被害人之警詢筆錄與刑事
    案件報告書，並無顯不可信之情形，依據刑事訴訟法第一百五十九條之四之規定
    ，得為證據，辯護人稱被害人之警詢筆錄無證據能力，尚非可取。
  (二)扣案紙鈔六張經中央印製廠鑑定結果，該等偽鈔均以彩色噴墨方式仿印，以透明
    墨仿隱藏字，以壓凸方式仿凹版印文凸起效果，紙質與真鈔不同，以螢光筆繪製
    仿紙張螢光纖維絲，水印以灰色墨在紙張正面仿印，安全線自一百元真鈔之折光
    變色安全線抽離後，在黏貼及以灰色墨仿鈔券正面五段裸露部分，左下角面額數
    字以亮光物質仿折光變色油墨，認均係屬偽鈔，有中央印製廠九十二年八月二十
    二日中印發字第○九二○○○三九三三號函附卷可稽（原審卷第四五頁），並有
    千元偽鈔號碼ＧＮ五一四二九二ＵＢ號陸張扣案可資佐證（附於本院卷），該偽
    鈔之紙質與真鈔不同，以彩色噴墨方式仿印，以螢光筆繪製仿紙張螢光纖維絲，
    製作過程與技術顯不精良（辯護意旨稱係製作精良，與證據不符，並非可採），
    顯見被告明知所持以行使之鈔票為偽造之紙幣。
  (三)被告於九十二年七月一日偵查已陳稱：「他（指林忠勇）就告訴我他有一些偽鈔
    ，要我在今天早上跟他一起去換，我本來有拒絕，他就說沒關係，他叫我去換，
    說要幫我把風」、「他有告訴我這是偽鈔，我有懷疑（不採信被告此段懷疑之陳
    述，理由如下），他叫我一間一間拿去買東西」等語，亦即被告明知偽鈔而故意
    行使，且記明筆錄在卷（偵卷第八頁至第十頁、第六五頁），辯護人雖要求聽取
    九十二年七月一日偵查錄音帶，但經將九十二年七月一日偵查錄音帶拷貝交付辯
    護人（本院卷附收據），並囑辯護人應提出逐字譯文，但迄言詞辯論終結，並未
    據辯護人提出，且辯護人與被告對九十二年七月一日偵查筆錄之記載亦無意見，
    被告並稱偵查中所說的實在等語，則依據刑事訴訟法第一百五十九條之四規定，
    該筆錄為公務員職務上所製作，並無其他不可信之情形，自有證據能力。
  (四)被告雖辯稱：「行使之初並不知所使用者為偽鈔」云云，另辯護意旨雖以：「被
    告不相信是偽鈔，並非明知偽鈔而行使，被告在行使時，不確定係真鈔或偽造，
    而請商家加以辨識，難認被告有縱認係偽鈔仍加以行使之故意，亦難認係不確定
    故意」等語，但與辯護人於九十三年八月三十日本院準備期日陳稱：「我是要證
    明被告在使用的時候，不確定那是偽鈔」等語有矛盾，且依據以下之事證，足以
    證明被告明知偽鈔，而仍故意行使，其所為辯解並不可採信：
    被告自承該自稱林忠勇之人於交付紙幣予被告之際，已明確告知所交付之紙幣
      為偽鈔，並要求其一間一間買東西等情在卷，則被告於收受本件偽鈔時，已被
      林忠勇告知係偽鈔，是被告對於所行使者為偽鈔，應有認識，則被告辯稱：「
      對於所使用之紙幣為偽鈔有懷疑」云云，實與常情不符。
    被告前後以千元紙鈔向附表所示之商家購物，均係以千元紙幣購買小額之商品
      ，顯見已有以此方式換取大量真鈔之意，且被告於警詢稱：「林忠勇與我約定
      由我下車使用千元偽鈔購買東西，找回的真鈔百元他要，零錢給我」、「（前
      述賣鳳梨即五金行外，你是否有持偽鈔以購買名義行詐其他商店？）有，尚有
      四間，是我坦承並且帶警方去起出偽鈔」等語（警卷第二頁反面），故被告辯
      稱不知所行使者為偽鈔云云，顯係卸責之詞，不足採信。
    被告之住所地為台北縣土城市○○路一三六巷二十九號三樓，卻遠赴宜蘭縣蘇
      澳鎮，於密集時間內連續持一張千元鈔票，購買並非所需要之小額物品，藉以
      換取真鈔，如甫向庚○○買二瓶飲料共計四十元後，隨即另向戊○○○購買二
      瓶飲料共計三十五元，另向丁○○購買香菸一包五十元，再向丙○○購買撲克
      牌壹副二十五元，又向甲○○購買刷子二支三十元，同乙○○購買水果鳳梨一
      百元，顯見其明知行使者為偽鈔，意在換取真鈔，並非不知偽鈔。
    被害人甲○○發現被告行使者為偽鈔，找到被告時候，被告正向乙○○購買水
      果，當被害人甲○○質疑被告行使偽鈔時，被告拔腿就跑，更與被害人甲○○
      扭打，而被路人與乙○○與抵達之警察逮捕等情，業據被害人甲○○與乙○○
      於警詢陳明，則被告如確信其所行使為真鈔，應無逃逸或與被害人扭打之必要
      ，足見被告為明知偽鈔而行使。
    扣案千元偽鈔陸張，號碼均為ＧＮ五一四二九二ＵＢ號，而不同鈔票不可能為
      同號碼，應為具備國中教育之被告所明知，被告所密集短時間行使之六張千元
      鈔票均為同號碼，且於第一次已經找回百元鈔或零錢，仍故意持一千元鈔票，
      購買三、四十元之物品，顯然意在以千元偽鈔，換取真鈔，其顯然明知偽鈔而
      行使。
    被告辯解行使時不確定是真鈔或假鈔，所為辯解與辯護意旨所稱之被告不具備
      故意或不確定故意互相矛盾，顯均不可採信，至於被告辯稱行使之前告知商家
      辨認是否為偽鈔，用以圖免刑責，然查，被告亦陳明知道任何人行使千元鈔票
      時，不必問商家是否為真鈔或假鈔，真的才收，假的不收（本院九十三年八月
      三十日筆錄第二頁），是被告所稱之半信半疑，亦非可採，其於行使之際既然
      被告知為偽鈔，顯然明知為偽鈔而仍故意行使。是證人即被害人蔡賴阿貴於本
      院雖稱被告曾告知：「他說阿姨，妳要看清楚，是真是假，妳要看清楚」等語
      ，仍不足為被告有利證據，況證人丁○○證稱：「被告購物時候，並未叫其看
      清楚」等語，而證人丙○○則證稱：「被告好像沒有說要看清楚」等語，則被
      告辯解告知商家看清楚，應為卸責之詞並不足取。
  (五)辯護人雖要求六位被害人至法庭作證，而被害人蔡賴阿貴、丁○○、丙○○均到
    庭述明確，至於被害人庚○○、乙○○、甲○○等人，分別以書信陳明無法到場
    之原因，且被告與辯護人並未陳明異議，亦陳明不需再通知被害人庚○○、乙○○、甲○○等人作證，是被害人庚○○、乙○○、甲○○等人之警詢筆錄依據刑
    事訴訟法第一百五十九條之五之規定，亦有證據能力。
  (六)按認定犯罪事實所憑之證據，並不以直接證據為限，即綜合各種間接證據，本於
    推理作用，為認定犯罪事實之基礎，如無違背一般經驗法則，尚非法所不許（四
    十四年台上字第七○二號判例），本件依據被告陳述與被害人指述，偽鈔鑑定函
    等各項直接與間接證據，均堪認定被告係明知偽鈔而故意行使，並非被告辯稱之
    懷疑或者辯護意旨所辯解之非明知以及無不確定故意。
  (七)至於辯護意旨以被害人具狀表明原諒被告，希望從輕量刑，要求依據刑法第五十
    九條減刑，或宣告緩刑，但查，被告否認犯罪之故意，且經檢察官耗費資源多方
    查證通聯紀錄，被告始終不供出該年籍不詳自稱林忠勇成年男子之正確資料，是
    難謂其犯罪後態度良好，而「刑法第五十九條之酌量減輕其刑，必於犯罪之情狀
    ，在客觀上足以引起一般同情，認為即予宣告法定低度刑期，猶嫌過重者，始有
    其適用，至於被告無前科，素行端正，子女眾多等情狀，僅可為法定刑內從輕科
    刑之標準，不得據為酌量減輕之理由（五十一年度台上字第八九九號判例）」，
    本件被告所為並不符合刑法第五十九條與宣告緩刑之要件。又「量刑輕重，係屬
    事實審法院得依職權自由裁量之事項，苟已斟酌刑法第五十七條各款所列情狀而
    未逾越法定刑度，不得據指為違法。至緩刑之宣告，除應具備同法第十十四條所
    定條件外，並須有可認為以暫不執行刑罰為適當之情形，始得為之，亦屬法院裁
    判時得依職權自由裁量之事項，當事人不得以原審未諭知緩刑指為違背法令（七
    十二年台上字第六六九六號判例）」，本件已載明量刑審酌事由，且與被告所犯
    情節類似，已被處刑確定者，有九十三年度台上字第三五八四號、第二九五○號
    、第二六○九號等實務案件可資參考，亦無引用刑法第五十九條減刑或宣告緩刑
    之情事，而本件行使偽造千元鈔票，足以紊亂金融交易次序，是被害人雖具書狀
    （原審卷第四一頁，該等書狀格式筆跡相同，僅由被害人簽名，顯為被害人應被
    告要求在預先書妥之文書上簽名）要求從輕處理，衡量被告犯罪推諉態度，亦非
    可取。
  (八)綜上，本件事證明確，被告明知為偽造之紙幣而行使之犯行堪以認定，其所為辯
    解，與事證及常理均不合，而不可採信，應依法論科。
二、論罪科刑部分：
  (一)被告己○○明知為偽造之千元紙幣，仍持以行使購物，故核其所為附表(一)至(五)之
    犯行，係犯刑法第一百九十六條第一項之行使偽造通用紙幣既遂罪，其所為附表
    (六)之犯行，係犯刑法第一百九十六條第一項、第三項之行使偽造通用紙幣未遂罪
    。被告與自稱林忠勇二人，有犯意聯絡行為分擔，為共同正犯，被告多次犯行，
    時間緊接，方法相同，觸犯構成要件相同之罪名，顯係基於概括犯意為之，應依
    連續犯之規定論以一罪，並依法加重其刑。
  (二)原審予被告以論罪科刑固非無見，惟查，被告於附表編號(六)係未遂罪，原判決籠
    統論以既遂罪，尚有未洽（九十一年度台上字第三七六○號判決參照），是被告
    上訴意旨否認犯行指摘原判決不當，雖無理由（理由如前），惟原判決既有可議
    ，自應將原判決予以撤銷改判。
  (三)爰審酌被告持偽造紙幣購物，影響金融秩序甚鉅，明知偽鈔仍故為本件犯行，行
    使之次數、手段、所生危害及犯罪後推諉態度，未供出共犯林忠勇資料以供查證
    與被害人要求從輕處理之書狀等一切情狀，量處有期徒刑年陸月，扣案千元偽
    鈔號碼ＧＮ五一四二九二ＵＢ號陸張，係偽造通用紙幣，依同法第二百條宣告沒
    收之。
據上論斷，應依刑事訴訟法第三百六十九條第一項前段、第三百六十四條、第二百九
十九條第一項前段，刑法第二十八條、第五十六條，第一百九十六條第一項、第二百
條，罰金罰鍰提高標準條例第一條前段，判決如主文。
本案經檢察官王安明到庭執行職務。
中    華    民    國    九十三    年       九       月    二  十  二    日
                            臺灣高等法院刑事第七庭
                                審判長法  官  吳  啟  民
                                      法  官  林  瑞  斌
                                      法  官  施  俊  堯
右正本證明與原本無異
如不服本判決，應於收受送達後十日內向本院提出上訴書狀，其未敘述上訴之理由者
並得於提起上訴後十日內向本院補提理由書（均須按他造當事人之人數附繕本）。
                                      書記官  陳  彥  蕖
中    華    民    國    九十三    年       九       月    二  十  四    日
附表：
(一)、九十二年七月一日上午八時許，在宜蘭縣蘇澳鎮○○○路八號新發成商店，持偽
    造之千元紙幣一張，向庚○○購買二瓶飲料共計四十元，庚○○因而找付九百六
    十元。
(二)、九十二年七月一日上午九時許，在宜蘭縣蘇澳鎮○○路○段二三○號許坤泉商行
    持偽造之千元紙幣一張，向戊○○○購買二瓶飲料共計三十五元，戊○○○因而
    找付九百六十五元。
(三)、九十二年七月一日上午九時四十分，在宜蘭縣蘇澳鎮○○路○段一○三號信信商
    店持偽造之千元紙幣一張，向丁○○購買香菸一包五十元，丁○○因而找付九百
    五十元。
(四)、九十二年七月一日上午十時十五分，在宜蘭縣蘇澳鎮○○路八十八號中華書店持
    偽造之千元紙幣一張，向丙○○購買撲克牌壹副二十五元，丙○○因而找付九百
    七十五元。
(五)、九十二年七月一日上午十時三十分許，在宜蘭縣蘇澳鎮○○路九十八之二號金隆
    五金行持偽造之千元紙幣一張，向甲○○購買刷子二支三十元，甲○○因而找付
    九百七十元。
(六)、九十二年七月一日上午十時三十分許，在宜蘭縣蘇澳鎮○○路、中厚路口水果店
    持偽造之千元紙幣一張，同乙○○購買水果鳳梨一百元，乙○○發覺紙幣有異，
    而適有甲○○事後亦發覺紙幣有異而追至該水果店，乙○○因而未找付九百元，
    且報警查獲。
附錄本案論罪科刑法條全文：
中華民國刑法第一百九十六條
(行使收集或交付偽造變造通貨、幣券罪)
行使偽造、變造之通用貨幣、紙幣、銀行券，或意圖供行使之用而收集或交付於人者
，處三年以上十年以下有期徒刑，得併科五千元以下罰金。
收受後方知為偽造、變造之通用貨幣、紙幣、銀行券而仍行使，或意圖供行使之用而
交付於人者，處五百元以下罰金。
第一項之未遂犯罰之。
